臺灣高雄地方法院刑事判決　　　　　　　　　　　　九十一年度易字第二六一一號
　　公　訴　人　臺灣高雄地方法院檢察署檢察官
　　被　　　告　丙○○
右列被告因公共危險案件，經檢察官提起公訴（九十一年度偵字第九四二九號），本
院判決如左：
    主  文
丙○○無罪。
    理  由
一、公訴意旨略以：被告丙○○係高雄市○○○路一九五號建築物管理人，平日應注
    意維修電源線並汰舊換新，以避免電源線短路，預防危險之發生，而依當時情形
    並無不能注意之情事，竟疏忽未詳予檢視。於民國九十一年三月十七日十七時十
    分許，適值無人在內之際，上述建物一樓樓梯北側雙層天花板裝潢內之電源線竟
    因短路熔燒，引燃釀成火勢，復延燒至高雄市○○○路一九一號、一九三號、一
    九五之一號、一九七號與忠孝一路四八七號等房屋。嗣經高雄市消防隊據報趕赴
    滅火，而查獲上情，因認被告涉有刑法第一百七十三條第二項之失火燒燬現有人
    使用之住宅及現有人所在建築物罪嫌。
二、按犯罪事實應依證據認定之，無證據不得推定其犯罪事實；不能證明被告犯罪者
    ，應諭知無罪之判決，刑事訴訟法第一百五十四條、第三百零一條第一項分別定
    有明文。又刑事訴訟法上所謂認定犯罪事實之證據，係指足以認定被告確有犯罪
    行為之積極證據而言，如未能發現有相當證據或證據不足以證明，自不能以推測
    或擬制之方法以為裁判基礎。又認定不利於被告之事實，需依積極證據，苟積極
    證據不足為不利被告之認定時，即應為有利於被告之認定，更不必有何有利之證
    據。又告訴人之指述，係以使被告受刑事訴追為目的，是其陳述是否與事實相符
    ，仍應調查其他證據以資審認，最高法院二十九年上字第三一０五號、四十年台
    上字第八六號、三十年上字第八一六號號判例可資參照。
三、公訴意旨認被告丙○○涉有前述失火罪嫌，無非係以高雄市政府消防局火災原因
    調查報告書認定起火戶為高雄市新興區○○○路一九五號一樓木造二樓搭建鐵皮
    屋之老式建築物，起火處為該建築物一樓樓梯北側雙層天花板裝潢內，起火原因
    為以裝潢隔間內電源線短路，引燃附近可燃物，擴大造成火災之可能性最大，及
    被告丙○○為該建築物之管理人，平日即應注意檢修電源線並適時汰舊換新，竟
    疏未注意，終致電源線短路引燃釀成火勢，被告顯有過失等情，為其主要論據。
四、訊之被告丙○○固不否認於前揭時地伊所管理之上述建築物發生火災，延燒至鄰
    旁數家住戶房屋等情，惟堅詞否認有何過失可言，辯稱：伊先前雖曾於上址經營
    飲食店，但早於火災發生前四個月已結束營業，並已將店內三個冷凍櫃移走，且
    上址於八十八年間，已僱工將舊線路拆掉，從新用外接方式接一樓電線等語。
五、經查：
  (一)公訴意旨指稱：於九十一年三月十七日十七時十分許，高雄市○○○路一九五號
    建築物一樓樓梯北側雙層天花板裝潢內之電源線因短路熔燒，引燃釀成火勢，並
    延燒至鄰近高雄市○○○路一九一號等五間房屋等情，固為被告所是認，並經證
    人林幸章、乙○○、甲○○、黃文良等人於警偵訊時證述明確，復經高雄市政府
    消防局派員勘查火災現場，製有火災現場勘查紀錄，並研判人為縱火及敬神祭祖
    燃燒冥紙造成火災之因素均可排除，其起火原因以裝潢隔間內電源線短路，引燃
    附近可燃物，擴大造成火災之可能性最大，並採集起火處之電器絞線電源線及裝
    潢隔間內實心電源線送請內政部消防署驗析，有高雄市政府消防局火災原因調查
    報告書一份附卷可稽。另送請內政部消防署驗析之電源線，其鑑定結果經綜合研
    判為實心線熔痕為通電中電線短路所造成之通電痕，亦有內政部消防署九十一年
    四月十日消署調字第０九一０九０００五七號函所附九十一年四月八日火災物鑑
    定報告一份在卷可按，公訴意旨所指此次火災確是前述高雄市○○○路一九五號
    建物裝潢隔間內電源線短路，引燃火勢所造成，固已可認定。
  (二)據證人即告雄市政府消防局鑑識科組長黃永富證稱：因為多處短路，造成熔痕、
    高溫，而造成短路之原因有可能是老鼠咬過、或用電過多、或怠於更換線路，年
    久失修，也有可能，本件只能認定是電線短路，至於短路原因，無法追查等語（
    見本院九十一年十月三日審判筆錄），故依證人前揭證述，已難遽以認定是因被
    告疏於注意維修電源線並汰舊換新，而造成電源線短路。另據證人許茂松證述：
    「我去時，那個房子沒有人在住，我們將舊線路電源拆掉，我們再從新接電，以
    明線接電，我們沒有拆天花板，都是用外接方式接電，舊電線沒有拆走。我只有
    接電接樓下，及二樓樓梯口的電燈而已。他是請二百二十的電，他是告訴我要做
    生意用的，我們有考慮他的用電量進去。他說要做生意，他要接一樓的電」等語
    （見本院九十一年十二月九日審判筆錄），證諸此建物確有於八十八年三月八日
    申請新設用電，已經臺灣電力股份有限公司高雄區營業處九十一年十一月十八日
    Ｄ高雄字第九一一一－０三三一號函所附用電資料表及相關登記單在卷可佐，故
    應可排除電線老舊造成短路之可能，亦可認定。
六、綜上論述，此次高雄市○○○路一九五號建物因電源線短路造成火災，固屬實情
    ，然因造成電源線短路之原因非僅電源線年久失修，怠於更換線路乙端，且此建
    物早於八十八年間即已僱工更新線路，公訴人未詳查上情，便指述因被告疏於維
    修電源線，並汰舊換新，以致造成電源線短路釀成火災，被告應負失火罪之刑責
    ，實嫌速斷。此外，並無其他積極證據足以證明究竟是何原因造成電源線短路熔
    痕，引燃火勢，亦即並無直證據接足以證明此次火災是因被告過失所致，揆諸前
    揭規定及判例意旨所示，既不能證明被告犯罪，自應為無罪判決之諭知。
據上論斷，應依刑事訴訟法第三百零一條第一項，判決如主文。
中      華      民      國      九十一    年    十二    月    二十三    日
                                          臺灣高雄地方法院刑事庭
                                      法  官  黃三友
右為正本，係照原本作成，證明與原本無異。
如不服本判決，應於送達後十日內，向本院提出上訴狀。
                                              書記官  葛羽洪
中      華      民      國      九十一    年    十二    月    二十三    日
